臺灣高等法院刑事裁定
109年度抗字第2219號
抗  告  人  
即  被  告  林巧蓁



上列抗告人即受刑人因聲請定應執行刑案件，不服臺灣新北地方
法院中華民國109年11月24日裁定（109年度聲字第4353號），提
起抗告，本院裁定如下：
    主  文
原裁定撤銷。
林巧蓁犯如附表所示各罪所處之刑，應執行有期徒刑伍年陸月。
    理  由
一、原裁定意旨略以：抗告人即受刑人林巧蓁（下稱抗告人）因
    犯如附表所示各罪，經法院先後判處如附表所示之刑，均經
    分別確定在案，且附表編號2至12所示各罪所處之刑，業經
    原審法院以107年度訴字第292號判決定應執行有期徒刑2年1
    0月，上訴後經本院以107年度上訴字第2570號、最高法院以
    108年度台上字第531號判決駁回上訴確定；附表編號13至30
    所示各罪所處之刑，業經本院以107年度上訴字第3225號判
    決定應執行有期徒刑3年2月，上訴後經最高法院以108年度
    台上字第1339號判決駁回上訴確定；附表編號32至92所示各
    罪所處之刑，業經原審法院以108年度訴字第623號、108年
    度金訴字第95號判決（原裁定漏載108年度金訴字第95號，
    應予補充）定應執行有期徒刑3年10月確定，有本院被告前
    案紀錄表1份在卷可稽。是檢察官向最後事實審判決之原審
    法院，聲請就抗告人所犯附表各罪所處之刑定其應執行之刑
    ，經審核認聲請為正當，爰依刑事訴訟法第477條第1項，刑
    法第53條、第51條第5款，裁定抗告人所犯如原裁定附表所
    示各罪所處之刑，應執行有期徒刑11年3月等語。
二、抗告意旨略以：（一）抗告人係於民國106年9月24日至10月
    12日之工作期間被抓獲，才被警方告知其工作內容事實上為
    詐騙車手。而現今連續犯之法條已刪除，但抗告人在短時間
    所犯均為同一類型之犯罪行為，犯罪手法相同，並受同人指
    示而持續施行，且於106年10月12日被抓獲並移送，卻因被
    害人不同造就被分案審理或追加起訴之狀況，本可由同一偵
    查、審理而結束的案件，卻演變成不同案件起訴、審判而累
    加刑期之窘況，雖詐騙車手之犯罪行為為整個詐欺行為之中
    的共同正犯，但事實上所分得之犯罪所得僅有2.25%之詐騙
    金額，於刑罰裁量及比例原則上，相較於他案上游詐騙首腦
    得手大筆金額而被查獲之刑度，此種分案累加刑度裁罰確實
    稍苛，實不符比例原則，亦不符罪責相當。懇請法院能將此
    些案件作為同一案件案號予以合併定刑，或參考此些因素予
    以酌減。（二）抗告人在日本定居15年多，搬回來臺灣定居
    後經營精品店不善，積欠債務，於是第一次在臺灣找工作，
    伊在106年9月份看自由時報廣告欄應徵工作，對方告訴伊是
    線上博奕，賭球版，伊的工作是去領賭客匯進來的賭金，剛
    好伊認識的人當中有人會簽六合彩和球賽，對方叫伊遞履歷
    表後伊便開始上班，剛開始對方都會打LINE告訴伊賭客匯賭
    金進來，叫伊去領，讓伊誤以為是簽賭站，因為伊本身不賭
    博，不知道要如何簽賭，在106年9月24日至10月12日期間，
    伊工作13天，休假6天，一直以為自己去領的是賭客的賭金
    ，直到10月12日被警察逮捕之後，才知道自己被詐騙集團騙
    了，被利用成為車手，當下非常懊悔，因為自己沒有確認工
    作，如果知道是詐騙集團，伊絕對不會去做這樣的錯事，伊
    是真的不知道自己做的是詐騙，伊去領錢時，從來沒有遮掩
    過，而且都是在家裡附近的便利商店領錢，有時候領完錢還
    會逛一下便利商店，監視器拍得非常清楚，因為不知道自己
    是車手，伊還用自己的手機和交通工具，對於自己被詐騙集
    團騙了做了這件錯事，真的非常懊悔、懺悔，也非常痛恨詐
    騙集團的行為，伊也在能力範圍內和其中一位被害人和解，
    賠償對方被騙的新臺幣（下同）2萬5,000元。伊父母親已七
    、八十歲，伊很怕父母撐不到伊出去再見他們一面，懇請法
    官從輕量刑等語。
三、按裁判確定前犯數罪者，併合處罰之。但有下列情形之一者
    ，不在此限：一、得易科罰金之罪與不得易科罰金之罪。二
    、得易科罰金之罪與不得易服社會勞動之罪。三、得易服社
    會勞動之罪與不得易科罰金之罪。四、得易服社會勞動之罪
    與不得易服社會勞動之罪。前項但書情形，受刑人請求檢察
    官聲請定應執行刑者，依第51條規定定之；數罪併罰有二裁
    判以上者，應依刑法第51條之規定定其應執行之刑；又宣告
    多數有期徒刑者，於各刑中之最長期以上，各刑合併之刑期
    以下，定其刑期，但不得逾30年，刑法第50條、第53條、第
    51條第5款分別定有明文。又法律上屬於自由裁量之事項，
    有其外部性界限及內部性界限，並非概無拘束。依據法律之
    具體規定，法院應在其範圍選擇為適當之裁判者，為外部性
    界限；而法院為裁判時，應考量法律之目的，及法律秩序之
    理念所在者，為內部性界限。法院為裁判時，二者均不得有
    所踰越。在數罪併罰，有二裁判以上，定其應執行之刑時，
    固屬於法院自由裁量之事項，然仍應受前揭外部性界限及內
    部性界限之拘束（最高法院94年度台非字第233號判決意旨
    參照）。又數罪併罰之定應執行之刑，係出於刑罰經濟與責
    罰相當之考量，並非予以犯罪行為人或受刑人不當之利益，
    為一種特別的量刑過程，相較於刑法第57條所定科刑時應審
    酌之事項係對一般犯罪行為之裁量，定應執行刑之宣告，乃
    對犯罪行為人本身及所犯各罪之總檢視，除應考量行為人所
    犯數罪反應出之人格特性，並應權衡審酌行為人之責任與整
    體刑法目的及相關刑事政策，在量刑權之法律拘束性原則下
    ，依刑法第51條第5款之規定，採限制加重原則，以宣告各
    刑中之最長期為下限，各刑合併之刑期為上限，但最長不得
    逾30年，資為量刑自由裁量權之外部界限，並應受法秩序理
    念規範之比例原則、平等原則、責罰相當原則、重複評價禁
    止原則等自由裁量權之內部抽象價值要求界限之支配，使以
    輕重得宜，罰當其責，俾符合法律授與裁量權之目的，以區
    別數罪併罰與單純數罪之不同，兼顧刑罰衡平原則（最高法
    院100年度台抗字第314號裁定意旨參照）。是於併合處罰而
    酌定執行刑時，應審酌行為人所犯數罪之犯罪類型、行為態
    樣、手段、動機，其犯罪類型相同、行為態樣、手段、動機
    相似者，於併合處罰時，因責任非難重複之程度較高，允酌
    定較低之應執行刑。
四、經查：
㈠抗告人犯附表所示各罪，分別經法院判處如附表所示罪刑確定
  （原檢察官聲請書、原裁定附表編號32至92所示最後事實審、
  確定判決案號應分別更正為「108年度訴字第623號、108年度
  金訴字第95號」），其中附表編號1所示之罪，雖經諭知緩刑2
  年，惟該緩刑業經原審法院以108年度撤緩字第79號裁定撤銷
  緩刑宣告，又附表所示各罪犯罪時間均在最早確定之編號1所
  示判決確定日之前，且附表編號2至12所示罪刑，曾經原審法
  院以107年度訴字第292號判決定其應執行之刑為有期徒刑2年1
  0月，並經本院以107年度上訴字第2570號判決、最高法院以10
  8年度台上字第531號判決駁回上訴確定；編號13至30所示罪刑
  ，曾經本院以107年度上訴字第3225號判決定其應執行之刑為
  有期徒刑3年2月，並經最高法院以108年度台上字第1339號判
  決駁回上訴確定；編號32至92所示罪刑，曾經原審法院以108
  年度訴字第623號、108年度金訴字第95號判決定其應執行之刑
  為有期徒刑3年10月確定等節，有如原裁定附表各編號所示判
  決書、上開原審法院裁定及抗告人之本院前案紀錄表在卷可稽
  ，且抗告人所犯如附表編號1部分所示宣告刑得易服社會勞動
  （惟不得易科罰金），而如附表編號2至92部分所示宣告刑則
  不得易服社會勞動亦不得易科罰金，依刑法第50條第1項但書
  第4款之規定，固不得併合處罰，惟本件係檢察官依抗告人請
  求聲請定其應執行之刑，此有定刑聲請切結書（見109年度執
  聲字第3261號卷第2頁）附卷可考，符合刑法第50條第2項規定
  ，原裁定以抗告人所犯如附表所示各罪，合於數罪併罰之要件
  ，乃依檢察官之聲請，適用刑法第53條、第51條第5款規定，
  於各刑之最長期以上（有期徒刑1年4月），各刑合併之刑期以
  下（有期徒刑109年5月），定其應執行之刑為有期徒刑11年3
  月，從形式上觀察，原裁定固未逾越刑法第51條第5款所定法
  律之外部界限，亦未逾越前定之執行刑與其餘宣告刑合計之總
  數（有期徒刑11年7月）。
㈡然觀之抗告人所犯如附表所示之各罪，其中編號4、5、7、10、
  12均為詐欺取財罪，編號1至3、6、8、9、11、13至92均為加
  重詐欺罪類型，罪質相同，雖各罪侵害之法益分屬不同被害人
  之財產法益，然犯罪時間集中在106年9月24日至10月8日間，
  犯行時間相隔甚短，且犯罪類型、行為態樣、手段、動機均屬
  相同或相類，其責任非難重複之程度較高，原裁定未審酌及此
  ，難謂與裁量權應遵守之內部界限相契合，容有未恰。抗告意
  旨陳稱不知自己做的是詐騙，是被詐騙集團所騙做錯事等情，
  洵屬實體問題，係就已判決確定之案件仍為實體爭執；又抗告
  意旨所稱已深自懺悔，並在能力範圍內與其一被害人達成和解
  並賠償金額，及家父、家母均已年邁等節，乃個別犯罪量處刑
  罰時應予斟酌之因素，核均非本件定應執行刑時所得審酌之事
  項，抗告人此部分抗告意旨，為無理由；惟抗告意旨以原裁定
  所定應執行刑過重，不符比例原則及罪責相當原則，本院則認
  有理由，爰將原裁定撤銷。又原審既已就附表所示之刑之執行
  刑為實體審酌，則本院自為裁定並未損及抗告人審級利益，依
  刑事訴訟法第413條後段規定得自為裁定。本院經核認原聲請
  為適當，並審酌抗告人所犯各罪之犯罪類型、行為態樣、時間
  間隔、侵害法益屬性、犯罪行為之不法與罪責程度、附表各罪
  彼此間之關聯性、數罪所反應抗告人之人格特性與傾向，就附
  表所示各罪所處之有期徒刑，定其應執行之刑如主文第2項所
  示。　
五、據上論斷，應依刑事訴訟法第413條、第477條第1項，刑法
    第50條第2項、第51條第5款、第53條，裁定如主文。
中　　華　　民　　國　　109 　年　　12　　月　　31　　日
                  刑事第十八庭  審判長法  官  何俏美
                                      法  官  陳海寧
                                      法  官  葉乃瑋
以上正本證明與原本無異。
如不服本裁定，應於收受送達後五日內向本院提出抗告狀。
                                      書記官  程欣怡
中　　華　　民　　國　　109 　年　　12　　月　　31　　日